【裁判字號】    95,上訴,1938
【裁判日期】    951130
【裁判案由】    違反毒品危害防制條例
【裁判全文】
臺灣高等法院高雄分院刑事判決        95年度上訴字第1938號
上  訴  人
即  被  告  甲○○
                    （另案在台灣高雄第二監獄執行中）
上列上訴人因違反毒品危害防制條例案件，不服臺灣高雄地方法
院95年度訴字第2915號中華民國95年9 月13日第一審判決（起訴
案號：臺灣高雄地方法院檢察署95年度毒偵字第5693號），提起
上訴，本院判決如下：
    主  文
原判決撤銷。
本件免訴。
    理  由
一、公訴意旨略謂：甲○○於90年間因施用毒品案件，經臺灣高
    雄地方法院裁定送觀察勒戒及強制戒治，於92年11月13日強
    制戒治執行完畢釋放，經本署檢察官於93年7 月2 日，以93
    年度戒毒偵字第595 號為不起訴處分確定；再因施用第一、
    二級毒品案件，經同地方法院於95年1 月27日以94年度訴字
    第1211號判決分別判處有期徒刑10月、6 月，並定應執行有
    期徒刑1 年2 月，案經上訴，而由臺灣高等法院高雄分院於
    95年5 月29日以95年度上訴字第468 號判決上訴駁回確定；
    詎其仍不知悔改，猶未戒除毒癮，復基於施用第一級毒品之
    概括犯意，自95年2 月間起至95年4 月11日18時許，在其位
    於高雄縣美濃鎮○○里○○街57號住處內，以針筒注射方式
    連續施用第一級毒品海洛因多次；復基於施用第二級毒品甲
    基安非他命之概括犯意，於前述時、地，以將第二級毒品甲
    基安非他命放入玻璃球後用火燒烤方式連續施用之，嗣於同
    年月12日17時50分許，為警持臺灣高雄地方法院核發之搜索
    票，在高雄縣六龜鄉○○村○○○○道路11.5公里處查獲，並
    扣得第一級毒品海洛因2 包（毛重各為0.95公克、0.8 公克
    ）、第二級毒品甲基安非他命4 包（毛重各為0.1 公克、
    0.65公克、3.3 公克、1.6 公克）及注射針筒2 支，並經其
    同意採尿送驗後，查獲全情。因認甲○○涉犯毒品危害防制
    條例第10條第1 項、第2 項之施用第一級毒品及第二級毒品
    罪嫌云云。
二、按案件曾經判決確定者，應諭知免訴之判決，刑事訴訟法第
    302 條第1 款定有明文。又此項訴訟法上所謂一事不再理之
    原則，關於實質上一罪或裁判上一罪，均有其適用，最高法
    院著有60年臺非字第77號判例可資參照。次按，確定判決既
    判力之原則，不論實質上之一罪，或連續犯、牽連犯、想像
    競合犯等裁判上之一罪，其一部事實已經判決確定者，對於
    構成一罪之其他部分，均有其適用，此乃基於審判不可分之
    關係，在審理事實之法院，就全部犯罪事實，依同法第267
    條之規定，本應予以審判，故其判決確定之效力，應及於全
    部之犯罪事實，若在最後審理事實之法院宣判後，始行發生
    之事實，既非該法院所得審判，即為該案判決之既判力所不
    及。是既判力對於時間效力之範圍，係以最後審理事實法院
    之宣示判決日為判斷之標準，得上訴於第二審之第一審刑事
    判決，如於上訴第二審後，又依法撤回上訴，其上訴撤回之
    日，雖為判決確定日，但其既判力之時點，基於上開原則，
    仍應以第一審宣示判決之日為其準據（最高法院32年上字第
    2578號判例、87年度臺上字第1150號判決及82年度第4 次刑
    事庭會議決議(二)參照）。
三、經查：
(一)、被告甲○○自93年6 月間起94年10月12日晚上11時許止，連
    續施用第一級毒品海洛因，及自93年6 月間起至94年10月13
    日上午7 時許止，連續施用第二級毒品甲基安非他命，曾經
    臺灣高雄地方法院檢察署檢察官於94年2 月21日以93年度毒
    偵字第78 27 號提起公訴，並經同署檢察官以94年度毒偵字
    第3948、6325、7534、8619號移送原審併案審理，經原審法
    院於95年1 月27日以94年度訴字第1211號判處施用第一級毒
    品部分，有期徒刑10月，施用第二級毒品部分，有期徒刑6
    月，應執行有期徒刑1 年2 月，嗣被告提起上訴，經本院於
    95年5 月29日駁回上訴，於95年7 月14日確定在案，此有臺
    灣高等法院被告前案紀錄表、原審法院94年度訴字第1211號
    刑事判決書及本院95年度上訴字第468 號刑事判決書各1 紙
    在卷可稽。
(二)、本件被告在上開案件判決確定前，復自95年2 月間起至同年
    4 月11日晚上6 時許止，在其位於高雄縣美濃鎮○○街57號
    住處，施用第一級毒品海洛因及第二級毒品甲基安非他命。
    嗣於95年4 月12日下午5 時50分許，為警持臺灣高雄地方法
    院核發之搜索票，在高雄縣六龜鄉○○村○○○○道路11.5公
    里處查獲，並扣得第一級毒品海洛因2 包（合計淨重1.68公
    克）、第二級毒品甲基安非他命4 包（合計驗前毛重5.74公
    克，驗後毛重5.72公克）及注射針筒2 支等物，固經被告於
    原審坦承不諱，其尿液送驗結果，確呈嗎啡及甲基安非他命
    陽性反應，亦有臺灣檢驗科技股份有限公司濫用藥物尿液檢
    驗報告可參，並有扣案之上開毒品及吸食工具等可佐，及上
    開毒品之鑑定通知書及檢驗報告各1 紙在卷可參。
(三)、雖然被告於原審供述自前案（即本院95年度上訴字第468 號
    案件）被查獲後，即94年10月13日10時30分許為警查獲之後
    ，自95年2 月中旬起始又再開始施用第一級毒品及第二級毒
    品（原審卷第38頁），其開始施用時間，距上開查獲時間為
    4 個月，其被查獲時間距上次查獲時間則為6 個月，惟被告
    於本院已供承其自94年10月13日被查獲之後，仍持續施用第
    一級毒品及第二級毒品，並非自95年2 月中旬起始開始施用
    等語，本院衡以施用毒品之人，無論身癮、心癮均難以確實
    戒斷，此乃眾所週知之事，參以被告於前案共被查獲5 次，
    時間分別為93年12月15日14時30分許、94年5 月8 日22時30
    分許、94年7 月29日17時50分許、94年8 月11日17時許、94
    年10月13日10時30分許，此有原審及本院上開刑事判決書在
    卷可參，間隔時間自13日至4 月餘不等，顯見前確有陸續施
    用第一級毒品及第二級毒品之惡習，故其自前案查獲時間，
    即94年10月13日起，仍陸續施用第一級毒品及第二毒品事實
    ，堪以認定，而與前案之施用毒品行為，均係出於一個概括
    犯意所為，屬於連續犯，依照上開說明，本件應為前案確定
    判決之效力所及。
四、原審認前後二案係犯意各別，乃就本件另予論科，顯有未合
    。被告上訴意旨以其本件施用毒品行為，與前案具有連續犯
    關係，應為前案確定判決既判力效力所及，指摘原判決不當
    ，提起上訴，為有理由，自應由本院予以撤銷，改為免訴之
    諭知。
據上論斷，應依刑事訴訟法第369 條第1 項前段、第364 條、第
302 條第1款，判決如主文。
本案經檢察官王登榮到庭執行職務。
中    華    民    國    95    年    11    月    30    日
                  刑事第六庭  審判長法  官  王憲義
                                    法  官  張盛喜
                                    法  官  李璧君
以上正本證明與原本無異。
檢察官如不服本判決應於收受本判決後10日內向本院提出上訴書
狀，其未敘述上訴理由者，並得於提起上訴後10日內向本院補提
理由書狀（均須按他造當事人之人數附繕本）「切勿逕送上級法
院」。
中    華    民    國    95    年    11    月    30    日
                                    書記官  唐奇燕


司法院資訊處製作；財團法人民間司法改革基金會備份。
